最高法院刑事判決　　　　　　九十四年度台上字第一六五二號
　　上　訴　人　甲○○
　　　　　　　　　　　　巷12.
　　選任辯護人　賴文智律師
　　　　　　　　劉承慶律師
上列上訴人因違反著作權法案件，不服台灣高等法院中華民國九
十三年十一月十二日第二審更審判決（九十三年度上更(二)字第五
八五號，起訴案號：台灣新竹地方法院檢察署八十九年度偵字第
一０二四、三０四三號），提起上訴，本院判決如下：
    主  文
原判決撤銷，發回台灣高等法院。
    理  由
本件原判決撤銷第一審不當之科刑判決，改判仍依想像競合犯從
一重論處上訴人甲○○以明知為侵害著作權之物，意圖營利而交
付之方法侵害他人之著作權為常業罪刑，固非無見。
惟查：(一)、行為後法律有變更，應依刑法第二條第一項從新從輕
原則予以比較適用者，以新舊法均有處罰之規定時，始有其適用
。本件上訴人行為後，商標法已於民國九十二年五月二十八日修
正公布，同年十一月二十八日施行，將原第六十二條：「意圖欺
騙他人，有左列情事之一者，處三年以下有期徒刑、拘役或科或
併科新台幣二十萬元以下罰金：一、於同一商品或類似商品，使
用相同或近似於他人註冊商標之圖樣者。二、於有關同一商品或
類似商品之廣告、標帖、說明書、價目表或其他文書，附加相同
或近似於他人註冊商標圖樣而陳列或散布者。」之規定，修正為
同法第八十一條：「未得商標權人或團體商標權人同意，有下列
情形之一者，處三年以下有期徒刑、拘役或科或併科新台幣二十
萬元以下罰金：一、於同一商品或服務，使用相同之註冊商標或
團體商標者。二、於類似之商品或服務，使用相同之註冊商標或
團體商標，有致相關消費者混淆誤認之虞者。三、於同一或類似
之商品或服務，使用近似於其註冊商標或團體商標之商標，有致
相關消費者混淆誤認之虞者。」，其條次及所定犯罪構成要件均
有變更，而九十二年五月二十八日修正前商標法第六十三條之處
罰以明知為同法第六十二條之商品而販賣為其構成要件之一。又
依該修正前商標法第六十二條之規定，其處罰須以「意圖欺騙他
人」為其構成要件之一，如行為人在主觀上無欺騙他人之意圖，
縱有於同一商品或類似商品，使用相同或近似於他人註冊商標之
圖樣行為，仍不得以該罪相繩。原判決雖認定上訴人於主觀上有
欺騙他人意圖，但卻未說明其所憑之依據（見原判決第十五頁第
十六行、第十七行），已嫌理由不備。且上訴人於警詢或檢察官
偵查中已供稱：「（你購買ＰＳ〈即SONY PLAY STATION〉、Ｓ
Ｓ〈即SEGA　SATURN〉及任天堂卡匣單價為何？售價為何？〈盜
版品〉）強檔片約新台幣（下同）三十二元至三十五元（ＰＳ、
ＳＳ均同），任天堂卡匣一個為六五０元，ＰＳ光碟售價約四十
元，任天堂卡匣沒有販售」、「（八十九年一月三十一日為警在
你的店內所查獲的ＰＳ盜版遊戲光碟一二三九一片及ＳＳ盜版遊
戲光碟八十九片及任天堂ＧＡＭＥ　ＢＯＹ卡匣單卡七十六片、
合卡五片，你是在何時何地向何人所購買？）從八十八年十月入
（陸）續向姓名年籍不詳二名男子開貨車及轎車到店附近停車後
，叫我到他們停車位子購買，用現金交易方式，以每片三十二元
至三十五元價格購入。以四十元至五十元賣出」、「（右開遊戲
光碟真品在市價多少？）真品在市價約一千元上下」等語（見偵
字第一０二四號卷第五之一頁反面；偵字第三０四三號卷第八頁
反面、第九頁）。另依卷附台灣國際專利法律事務所出具之鑑定
報告書所載，該鑑定報告書亦認本件扣得之遊戲光碟，其真品零
售價格平均為一千五百元（見偵字第一０二四號卷第五十二頁）
。倘上情屬實，上訴人就本件遊戲光碟係以每片三十二元至三十
五元之價格購入，而以每片四十元至五十元不等之價格賣出，顯
較真品之交易價格便宜甚多，則向上訴人購買之顧客是否亦已知
悉上訴人所出售之遊戲光碟係仿冒品？若是，能否謂上訴人有欺
騙他人之意圖？即饒有研求之餘地。原判決對此未予究明，即遽
認上訴人併犯修正前商標法第六十三條之罪行，而以之為新舊法
比較之基礎（見原判決第十五頁第一行至第十六頁第二行），亦
嫌速斷，並有應於審判期日調查之證據而未予調查之違法。(二)、
原判決理由以上訴人自承盜版光碟必須以改裝主機才可以玩，而
其本身也提供改裝主機之銷售、維修服務，因而推認上訴人對於
盜版光碟經改裝主機執行時，於螢幕上出現侵害商標及授權文字
之畫面乙節，無法諉為不知（見原判決第十頁第十行至第十五行
）。但上訴人於第一審審理時即已供陳：「（你有無賣改過的主
機？）沒有，是他們（指顧客）買光碟片後，自己找別人改主機
」等語（見第一審卷第八十四頁），嗣於原審審理中復供稱：「
（你們店裡有無改裝主機？）沒有」等語（見原審上更(二)卷第二
十六頁、第二十七頁），已明確否認其所經營之「電玩學園」有
提供改裝主機之銷售服務，原判決理由之上述推論，自與卷附資
料不相適合。上訴意旨指摘原判決不當，非無理由，應認原判決
仍有撤銷發回更審之原因。至原判決認上訴人想像競合犯以明知
為侵害著作權之物，意圖營利而交付之方法侵害他人之著作權為
常業罪部分，基於審判不可分原則，併予發回。
據上論結，應依刑事訴訟法第三百九十七條、第四百零一條，判
決如主文。
中　　華　　民　　國　九十四　年　　三　　月　三十一　日
                      最高法院刑事第十二庭
                          審判長法官  謝　俊　雄
                                法官  陳　世　雄
                                法官  蘇　振　堂
                                法官  吳　信　銘
                                法官  徐　文　亮
      本件正本證明與原本無異
                                      書  記  官
中　　華　　民　　國　九十四　年　　四　　月　　七　　日
                                                      Ｔ
